【裁判字號】    99,交聲,1218
【裁判日期】    991231
【裁判案由】    違反道路交通管理處罰條例聲明異議
【裁判全文】
臺灣士林地方法院交通事件裁定        99年度交聲字第1218號
原處分機關  交通部公路總局嘉義區監理所臺南監理站
異議人即    吳欣樺原名吳懿欣.
受處分人
上列異議人即受處分人因違反道路交通管理處罰條例案件，對於
交通部公路總局嘉義區監理所臺南監理站於民國95年12月11日所
為之處分（原處分案號：嘉監南字第裁74-AS0000000號）聲明異
議，經臺灣臺南地方法院移轉管轄予本院，本院裁定如下：
    主  文
原處分撤銷。
發回交通部公路總局嘉義區監理所臺南監理站。
    理  由
一、按受處分人，不服道路交通管理處罰條例第8 條所定主管機
    關所為之處罰，得於接到裁決書之翌日起20日內，向管轄地
    方法院聲明異議，道路交通管理處罰條例第87條第1 項定有
    明文。次按違反道路交通管理事件統一裁罰基準及處理細則
    第5 條規定，處理違反道路交通管理事件，有關文書送達之
    程序，依行政程序法之規定。而行政程序法第72條第1 項前
    段、第78條第1 項第1 款、第2 項、第3 項規定：送達，於
    應受送達人之住居所為之；又應為送達之處所不明者，行政
    機關為避免行政程序遲延，認為有必要時或當事人變更其送
    達之處所而不向行政機關陳明，致有應為送達之處所不明者
    ，行政機關得依行政程序法第80條以下所定程序，依職權命
    為公示送達。所謂「應為送達之處所不明」，須已用盡相當
    之方法探查，仍不知其應為送達之處所者，始足當之。
二、原處分意旨略以：異議人即受處分人吳欣樺所有之車牌號碼
    QNY-676 號輕型機車（下稱上開機車），於民國91年12月22
    日17時35分許，停放在臺北市○○街之人行道上，為臺北市
    政府警察局交通警察大隊拍照存證，並以北市警交大字第AS
    0000000 號舉發通知單逕行舉發其有「在人行道停車」之違
    規，因異議人逾越應到案期日達60日以上未繳納罰鍰或未到
    案陳述不服，原處分機關交通部公路總局嘉義監理所臺南監
    理站即依道路交通管理處罰條例第56條第1 項第1 款、修正
    前之違反道路交通管理事件統一裁罰基準表等規定，處異議
    人最高額罰鍰新臺幣（下同）1,200 元等語。
三、聲明異議意旨略以：上開機車雖登記於伊名下，然係伊當時
    之男友在使用，伊並不知有本件違規情事，且當初伊並未收
    到本件舉發通知單，非故意不繳納罰鍰或申請歸責駕駛人，
    原處分機關未予詳查，逕依最高額罰鍰裁處之，實有未合，
    懇請鈞院酌情給予合理之裁罰等語。
四、經查：
    (一)按道路交通管理處罰條例本身，並未設有裁罰權時效之規
      定，依同條例第2 條規定，即應適用其他法律之規定；又
      於94年2 月5 日公布、95年2 月5 日施行之行政罰法第27
      條規定「行政罰之裁處權，因3 年期間之經過而消滅（第
      1 項）。前項期間，自違反行政法上義務之行為終了時起
      算。但行為之結果發生在後者，自該結果發生時起算（第
      2 項）」，同法第45條亦規定「本法施行前違反行政法上
      之義務行為應受處罰而未經裁處，於本法施行後裁處者，
      除第15條、第16條、第18條第2 項、第20條及第22條規定
      外，均適用之。前項行政罰之裁處權時效，自本法施行之
      日起算」。本件異議人之違規行為，係發生於行政罰法施
      行前之91年12月22日，而於該法施行後始行裁處，且查無
      同法第45條第1 項規定之除外情形，依前揭同法第45條第
      2 項之規定，原處分機關之裁處權時效期間，應自該法施
      行日即95年2 月5 日起算3 年；本件原處分機關所為之裁
      決書，係於95年12月11日對於異議人為裁決處分，並未逾
      前述裁處權時效期間，自屬適法，合先敘明。
    (二)本院依職權查詢結果，異議人吳欣樺之戶籍地址自90年4
      月25日起遷入「臺北縣淡水鎮○○街19巷14號11樓」（現
      改為新北市○○區○○街19巷14號11樓），迄今未再異動
      ，此有個人戶籍資料查詢結果、遷徙紀錄資料各1 份附卷
      可稽，而本件舉發通知單經向異議人之車籍登記地址即「
      臺南縣永康鄉○○○路168 巷43號」寄送投遞，因無會晤
      異議人本人或可得代收郵件之人員，遂由郵政機關退回原
      舉發單位，而未完成合法送達，嗣原舉發單位因認應為送
      達之處所不明，乃將應送達之舉發通知單依法為公示送達
      程序，有上開舉發通知單之封面及其上郵政機關所蓋「退
      回」之郵戳章、臺北市政府警察局93年10月1 日北市警交
      字第09341802600 號函、臺北市政府公報、公示送達清冊
      等件在卷可佐，然異議人之戶籍地並非設在臺南縣永康鄉
      ，已如上述，原舉發單位於該舉發通知單遭退回後，竟未
      另行查明異議人之戶籍地址，再對該址為送達，乃逕為公
      示送達，原舉發單位未盡相當之探查義務，公示送達程序
      即難謂為完備，其送達程序顯有瑕疵，不生公示送達之效
      力。是本件原舉發單位應送達於異議人之舉發通知單既未
      合法送達，致異議人未能於期限內繳交罰鍰、到案陳述不
      服或申請歸責實際駕駛人，而遭原處分機關科處最高額罰
      鍰之不利益，對異議人實欠公允，依程序優先於實體原則
      ，自無從因嗣後裁決書已合法送達，逕行對異議人裁處罰
      鍰1,200 元，即認已經補正前開送達程序。原裁決確有欠
      妥之處，本件異議人據此聲明異議，為有理由，應撤銷原
      處分，另請原處分機關為適法之處理。
據上論斷，應依道路交通事件處理辦法第19條，裁定如主文。
中    華    民    國    99    年    12    月    31    日
                        交通法庭法  官  高雅敏
以上正本證明與原本無異
如不服本裁定應於送達後5日內向本院提出抗告狀
                                書記官  陳映羽
中    華    民    國    99    年    12    月    31    日

司法院資訊處製作；財團法人民間司法改革基金會備份。
